臺灣高等法院民事判決
111年度上易字第391號
上  訴  人  彭璐    
訴訟代理人  林子琳律師
被  上訴人  倪凱琴  


訴訟代理人  梁繼澤律師
            邢玥律師
上列當事人間請求侵權行為損害賠償事件，上訴人對於中華民國
111年1月24日臺灣桃園地方法院110年度訴字第2049號第一審判
決提起上訴，本院於111年8月9日言詞辯論終結，判決如下：
    主      文
原判決關於駁回上訴人後開第二項之訴部分，暨訴訟費用之裁判
均廢棄。
被上訴人應給付上訴人新臺幣參拾萬元，及自民國一一Ｏ年十月
二十二日起至清償日止，按年息百分之五計算之利息。   
其餘上訴駁回。
第一審、第二審訴訟費用由被上訴人負擔二分之一，餘由上訴人
負擔。 
    事實及理由
一、上訴人主張：
　　上訴人與訴外人陳正濱於民國102年間結婚，為配偶關係，
    並育有2名未成年子女，上訴人於109年8月間，發現陳正濱
    竟曾與被上訴人共同出遊，二人並有以親暱貼臉之姿勢合照
    ，且陳正濱亦曾以通訊軟體LINE傳送「我可以去找你嘿咻？
    」等語予被上訴人，被上訴人並回傳「你出的來？哈哈哈哈
    」等語。又陳正濱手機中留存109年1月24日除夕夜在被上訴
    人住處共同用餐、被上訴人住處陽台之貼身內衣褲、二人疑
    似性行為後之床單等照片。再陳正濱與被上訴人又有於109
    年7、8月間，共同前往桃園市中壢區相處過夜，而上訴人向
    陳正濱質問此事，陳正濱已坦承其與被上訴人曾多次發生性
    行為。是被上訴人與陳正濱間之互動已超越一般男女正常交
    往分際，被上訴人確有不法侵害上訴人與陳正濱間配偶身分
    法益而情節重大之行為，並致上訴人受有極大之精神上痛苦
    ，須前往精神科就診治療，被上訴人自應賠償上訴人精神慰
    撫金新臺幣（下同）60萬元等語。爰依民法第184條第1項前
    段、第195條第1項、第3項規定，聲明請求被上訴人給付上
    訴人60萬元本息。詎原審為上訴人全部敗訴之判決，上訴人
    不服，提起上訴，並上訴聲明：㈠原判決廢棄；㈡被上訴人應
    給付上訴人60萬元，及自起訴狀繕本送達翌日起至清償日止
    ，按年息5％計算之利息。
二、被上訴人則以：
　　上訴人雖提出被上訴人與陳正濱的獨照或合照照片、兩造間
    於通訊軟體LINE之對話紀錄、陳正濱駕駛其車輛之eTag紀錄
    與跟拍車輛照片等為證，但單純之照片並無法證明被上訴人
    與陳正濱有何會面交往或過從甚密，eTag紀錄亦僅能確認該
    車輛之具體位置，但是否由陳正濱駕駛，仍有疑義。又LINE
    對話紀錄中被上訴人雖曾表示同意支付上訴人賠償費用，惟
    係因上訴人先前懷疑被上訴人與陳正濱不當交往，多次騷擾
    被上訴人致不堪其擾，為求平和或迅速解決紛爭，僅能委屈
    同意賠償，並不足證明被上訴人與陳正濱有何逾越一般男女
    正常交往分際之情。再陳正濱與被上訴人固有臉部較為貼近
    之合照，或被上訴人與陳正濱之LINE對話群組係以「PornHu
    b study」命名而有涉及男女情色，均僅稍逾一般朋友關係
    交往分際，侵害情節非屬重大。末縱認被上訴人應負損害賠
    償之責，但本件上訴人僅對被上訴人一人起訴，非請求連帶
    責任，故於斟酌損害賠償數額時，應一併斟酌之等語。並答
    辯聲明：上訴駁回。    
三、兩造不爭執事項（見本院卷第135頁至136頁）：
（一）上訴人與陳正濱於102年間結婚，現婚姻關係存續中，並
      育有2名子女。
（二）原審證物1之合照為被上訴人與陳正濱之合照。
（三）原審證物1、上證2之LINE對話為被上訴人與陳正濱之對話
      。
四、得心證之理由：
　　上訴人主張被上訴人明知陳正濱為有配偶之人，仍於109年
    間與陳正濱為包含性行為在內之諸多逾越一般男女正常交往
    分際，而有不法侵害上訴人與陳正濱間配偶身分法益且情節
    重大之行為，致上訴人受有極大之精神上痛苦，爰依民法第
    184條第1項前段、第195條第1項、第3項規定，聲明請求被
    上訴人給付慰撫金60萬元等語。惟為被上訴人所否認，並為
    前開辯述。茲就本件爭點分論如下：　　
（一）按因故意或過失，不法侵害他人之權利者，負損害賠償責
      任。不法侵害他人基於父、母、子、女或配偶關係之身份
      法益而情節重大者，被害人雖非財產上之損害，亦得請求
      賠償相當之金額。民法第184條第1項前段、第195條第3項
      、第1項前段分有明文。而婚姻係以夫妻之共同生活為目
      的，配偶應互相協力保持其共同生活之圓滿安全及幸福，
      夫妻互守誠實，係確保其共同生活之圓滿安全及幸福之必
      要條件，故應解為配偶因婚姻契約而互負誠實之義務，配
      偶之一方行為不誠實，破壞共同生活之圓滿安全及幸福者
      ，即為違反因婚姻契約之義務而侵害他方之權利（最高法
      院55年台上字第2053號判決意旨參照）。是侵害配偶法益
      之行為，並不以通姦行為為限，倘夫妻任一方與他人間存
      有逾越結交普通朋友等一般社交行為之不正常往來，其行
      為已逾社會一般通念所能容忍之範圍，已達破壞婚姻共同
      生活之圓滿安全及幸福之程度，即足當之，倘其情節重大
      ，違反忠誠義務之一方及該他人即應依上開規定，負非財
      產上即精神慰撫金之損害賠償責任。
（二）就被上訴人有無與陳正濱有不當往來，而侵害上訴人之配
      偶法益乙節：
　 1、查上訴人與陳正濱於102年間結婚，現婚姻關係存續中，
      並育有2名子女等情，為兩造所不爭（見不爭執事項㈠）。
      而被上訴人知悉陳正濱為有配偶之人，其係因其前夫與陳
      正濱為同事關係，其先前有請求陳正濱協助處理其前夫之
      外遇問題，因而與陳正濱有所聯繫等情，亦據被上訴人自
      承在卷（見本院卷第153頁、158頁），足見被上訴人明確
      知曉男女之間應嚴守行為分際，不得與有配偶之人有不當
      交往之情事。
   2、復參諸兩造所不爭執被上訴人與陳正濱之LINE對話內容（
      見不爭執事項㈡），陳正濱於晚間10時33分傳送「妳睡不
      著哦」，被上訴人覆以：「現在啊」，陳正濱再傳以「小
      孩睡了沒」，被上訴人覆以「快睡著了，在旁邊倒著，（
      2個大笑圖案）」，陳正濱再傳以「我可以去找妳嘿咻？
      」，被上訴人則以「（2個大笑圖案）」、「你出的來？
      」等語（見原審卷第25至27頁），而核「嘿咻」為性行為
      之意，此為被上訴人所明知（見本院卷第158頁），而被
      上訴人面對陳正濱於「夜間」與其聊天之際，逕直接傳送
      要找其為性行為之內容，其不僅未感驚訝，或立即為明確
      拒絕、大加斥責之反應，反係以「大笑圖案」以示開心，
      並再傳送「你出的來？」等語而為回覆，是被上訴人之前
      開反應，顯非面對一普通往來之男子所可能之舉。又參以
      被上訴人與陳正濱之LINE對話群組名稱為「PornHub stud
      y」（成員僅2人），而核「PornHub」為一國際著名之色
      情影片網站（見本院卷第41頁PornHub之維基百科資料）
      ，而被上訴人卻與陳正濱在上開名稱之群組進行聊天對話
      ，亦非一普通往來男女所會為之。再觀諸陳正濱與被上訴
      人之合照照片（見原審卷第19至23頁），被上訴人與陳正
      濱二人除有多張二人貌似情侶相貼靠之自拍照，其中甚有
      二人臉相貼、陳正濱朝被上訴人臉頰嘟嘴以示親吻之親暱
      自拍，是核被上訴人與陳正濱之前開所為，顯屬逾越結交
      普通朋友等一般社交行為之不正常往來，自逾社會一般通
      念所能容忍之範圍。
   3、再者，參諸上訴人與陳正濱於109年11月3日、5日之對話
      錄音（見本院卷第85至97頁），其內容為上訴人持續向陳
      正濱詢問其與被上訴人間之交往內容（包含有無性行為等
      ），而陳正濱除未否認其與被上訴人間有不當往來，甚坦
      承曾幫被上訴人買過避孕藥，及向上訴人坦認過錯，表示
      傷害了上訴人及子女等語（見本院卷第91頁、第95頁），
      又參以兩造間之LINE對話內容：「上訴人：我只是找妳談
      賠償。被上訴人：我沒有老公養，還要養2個小孩。上訴
      人：我也是。被上訴人：所以不要鬧到不可收拾。上訴人
      ：如果妳沒出現的話，沒有這些問題。...被上訴人：我
      謝謝他當時的報信。上訴人：他不要我也是因為妳，包含
      孩子們的愛，都沒有。」、「被上訴人：我可以慢慢給妳
      ，金額的部分妳想一下。被上訴人：他衣服、車子、被子
      床都要丟，鞋子，多少錢。被上訴人：我真的不知道怎麼
      找出來給妳。上訴人：我不會想金額。被上訴人：找律師
      的話，我也沒有錢請。上訴人：我就是要出口。被上訴人
      ：如果我們談好，律師的錢就省下來。」等語（見原審卷
      一第111至113頁、第121頁），亦見被上訴人面對上訴人
      表示其侵害家庭而要求賠償，僅表示希望能與上訴人盡量
      商談，其會慢慢給付等情。由此可知，被上訴人與陳正濱
      間倘未有逾越分際之不正當往來，其二人面對上訴人之後
      續質問，實無為上開回應之理。益徵上訴人主張被上訴人
      有與陳正濱不當往來，而侵害其配偶法益一節，確屬實在
      。
　 4、至被上訴人雖辯稱，其面對陳正濱傳送「我可以去找妳嘿
      咻？」之訊息，因考量二人係朋友關係，不可能直接罵他
      ，故以迂迴方式拒絕云云；惟依前所述，被上訴人就此訊
      息係覆以「（2個大笑圖案）」、「你出的來？」等語，
      而表示開心之意及詢問陳正濱能否成功出來？並非被上訴
      人所謂予以拒絕等情，且被上訴人與陳正濱間，倘非已有
      不當往來，衡情陳正濱應無膽敢於夜間突然向一普通往來
      之女子，直接傳送此已達「性騷擾」程度之內容，甚被上
      訴人見狀仍表示開心而為上開回覆，是被上訴人與陳正濱
      前開之舉，均非一普通往來關係之二人會為之對話。被上
      訴人復辯稱不知其「PornHub study」群組名稱係由何人
      所更改，且「PornHub」為色情影片網站之名稱，亦非眾
      人所週知云云；然依前所述，「PornHub study」群組成
      員僅有2人（即被上訴人與陳正濱），不論該群組名稱係
      由何人所設立或更改，被上訴人加入即可隨時觀見該群組
      名稱，則其理應會對該名稱具一定瞭解，自難單憑被上訴
      人所稱「PornHub」網站非眾所周知，即謂被上訴人均不
      知曉云云。是被上訴人前開所辯，均不足採。
　 5、又就上訴人與陳正濱間之對話錄音內容，被上訴人雖辯稱
      該錄音內容都是氣音，是否確係上訴人與陳正濱間之對話
      尚有可疑，且過程中陳正濱已有多次表達不想再講，上訴
      人仍不斷逼問，陳正濱最終才給一搪塞回答云云。經查，
      就此氣音問題，上訴人係稱因該對話係於凌晨所為，當時
      2個小孩在旁邊睡覺，所以聲音比較小等語，且被上訴人
      亦稱其就錄音譯文內容沒有意見等語（見本院卷第158頁
      ），可見該對話縱聲音較小，但內容並無不實情事。又觀
      諸該對話中陳正濱有提及「小含（即陳正濱與被上訴人LI
      NE對話中被上訴人所標示名稱）是她自己家人叫她的，她
      改過名字。」、「從現在開始不會了，就像他們（社工）
      說的，我慢慢在改，我沒辦法一下子就改」、「她這個人
      的這件事情我錯了，我傷害了妳，也傷害了兩個小孩」等
      語（見本院卷第85、91頁），核此內容應僅有陳正濱方會
      為之，故無被上訴人所謂無法確認該錄音是否為上訴人與
      陳正濱間之對話之疑。另陳正濱於對話其間雖有表示「不
      要再講這個了」等語，核其對話前後內容，係陳正濱先表
      示其曾前往被上訴人處過夜，上訴人即一直探求詢問陳正
      濱確切次數，陳正濱因而以「不要再講這個了」而為回應
      （見本院卷第93至95頁），足見陳正濱表示不想再講，僅
      係不想再詳加說明相關細節內容，並非否認其未與被上訴
      人有不當交往等情。
　 6、基此，被上訴人明知陳正濱為有配偶之人，卻與陳正濱為
      前開交往行為，已屬逾越結交普通朋友等一般社交行為之
      不正常往來，而足以動搖上訴人與陳正濱婚姻關係存續中
      夫妻協力保持共同生活圓滿幸福，自有侵害上訴人配偶法
      益之情事。
（三）按慰藉金之賠償須以人格權遭遇侵害，使精神上受有痛苦
      為必要，其核給之標準固與財產上損害之計算不同，然非
      不可斟酌雙方身分資力與加害程度，及其他各種情形核定
      相當之數額。又以人格權遭遇侵害，受有精神上之痛苦，
      而請求慰藉金之賠償，其核給之標準，須斟酌雙方之身分
      、地位、資力、經濟狀況、加害程度、受損情況及其他各
      種情形核定相當之數額（最高法院51年台上字第223號判
      決、86年度台上字第3537號判決意旨參照）。查依前所述
      ，被上訴人除明知陳正濱為有配偶之人，且其自身先前亦
      有發生前夫外遇，深知與有配偶之人不當往來，會對他人
      家庭造成何等巨大之破壞程度，被上訴人卻仍無視分際，
      仍與陳正濱為前開不當交往，且侵害情節認屬重大，而使
      上訴人受有不堪之精神上痛苦，則上訴人依民法第184條
      第1項前段、第185條第1項前段、第195條第1項、第3項規
      定，請求被上訴人賠償非財產上損害，當屬有據。本院審
      酌上訴人為大陸籍人士，其自承其學歷為新加坡聖杰管理
      學院畢業，現為家管等語（見本院卷第182頁），並有提
      出學歷資料為證（見本院卷第187至189頁）；被上訴人則
      自承其為文化大學畢業，目前在手工藝品店工作，每月薪
      資2萬5,000元等語（見本院卷第182頁）。又上訴人名下
      僅有存款數萬元；被上訴人則有房屋、土地、汽車及股票
      各1筆，此據上訴人陳稱在卷（見本院卷第185頁），並有
      上訴人之存摺資料及兩造稅務電子閘門財產所得調件明細
      表可稽（見本院卷第191至202頁、密封資料），再衡以上
      訴人因被上訴人前開侵害行為，致其精神狀況大受影響，
      而需持續前往醫院診治治療等情，有其所提馬偕紀念醫院
      精神內科開藥資料可參（見原審卷第43至59頁），是綜衡
      被上訴人所為對上訴人婚姻生活之圓滿所造成破壞程度、
      兩造教育程度、職業、經歷、經濟能力、上訴人所受精神
      上痛苦程度及上訴人本件僅有對被上訴人起訴請求等一切
      情狀，認上訴人得請求被上訴人賠償精神慰撫金以30萬元
      為適當。逾此以外之金額，則認屬無據，而予駁回。
（四）按「給付無確定期限者，債務人於債權人得請求給付時，
       經其催告而未為給付，自受催告時起，負遲延責任。其
      經債權人起訴而送達訴狀，或依督促程序送達支付命令，
      或為其他相類之行為者，與催告有同一之效力。」、「遲
      延之債務以支付金錢為標的者，債權人得請求依法定利率
      計算之遲延利息。」、「應付利息之債務，其利率未經約
      定，亦無法律可據者，週年利率為百分之五。」，民法第
      229 條第2 項、第233 條第1 項本文、第203 條分別定有
      明文。查上訴人本件侵權行為損害賠償請求屬未定期限之
      債，而上訴人所提起訴狀繕本已於110年10月21日送達被
      上訴人等情，有送達證書在卷可參（見原審卷第77頁）。
      則上訴人就前開准許部分，請求自起訴狀繕本送達翌日即
      110年10月22日起至清償日止，按週年利率5％計算之遲延
      利息，為有理由，應予准許。
五、綜上所述，上訴人依民法第184條第1項前段、第195條第3 
    項準用第1項規定，請求被上訴人給付慰撫金30萬元，及自
    起訴狀繕本送達翌日即110年10月22日起至清償日止，按年
    息5％計算之利息之範圍內，為有理由，應予准許，逾此以外
    之範圍，為無理由，應予駁回。原審就上開應予准許部分，
    為上訴人敗訴之判決，自有未合，上訴意旨指摘原判決此部
    分不當，求予廢棄改判，為有理由，爰廢棄改判如主文第二
    項所示。至上訴人前開請求不予准許部分，原審為其敗訴之
    判決，自無不合，上訴意旨指摘原判決此部分不當，求予廢
    棄，並無理由，應予駁回。
六、本件事證已臻明確，兩造其餘之攻擊或防禦方法及所用之證
    據，經本院斟酌後，認為均不足以影響本判決之結果，爰不
    逐一論列，附此敘明。
七、據上論結，本件上訴為一部有理由，一部無理由，判決如主
    文。　　　　
中　　華　　民　　國　　111 　年　　8 　　月　　23　　日
                  民事第十七庭  
                      審判長法  官  黃雯惠
                            法  官  趙伯雄
                            法  官  華奕超
正本係照原本作成。
不得上訴。
中　　華　　民　　國　　111 　年　　8 　　月　　24　　日

  　　　　　　　　　　　　　書記官　簡素惠